臺灣板橋地方法院刑事判決　　　　　　　99年度訴字第2315號
公　訴　人　臺灣板橋地方法院檢察署檢察官
被　　　告　陳再長
選任辯護人　謝傑律師
上列被告因違反毒品危害防制條例案件，經檢察官提起公訴（99
年度偵字第14574 號、第15535 號、99年度毒偵字第4888號），
本院判決如下：
    主  文
陳再長施用第一級毒品，累犯，處有期徒刑捌月，扣案之第一級
毒品海洛因參包（合計驗餘淨重參點零零公克）均沒收銷燬，包
裝上開海洛因之外包裝袋參只、電子磅秤壹臺、殘渣袋柒只、分
裝棒參支、分裝袋貳佰柒拾貳只均沒收。又施用第二級毒品，累
犯，處有期徒刑肆月，扣案之第二級毒品甲基安非他命壹包（驗
餘淨重零點肆肆零捌公克）沒收銷燬，包裝上開甲基安非他命之
外包裝袋壹只、電子磅秤壹臺、分裝袋貳佰柒拾貳只均沒收。又
共同販賣第二級毒品，累犯，處有期徒刑柒年肆月，扣案之門號
0000000000號行動電話手機壹支（含SIM 卡壹張）沒
收，未扣案之販賣第二級毒品所得新臺幣參仟元沒收，如全部或
一部不能沒收時，以其財產抵償之。又販賣第二級毒品，累犯，
處有期徒刑柒年肆月，扣案之門號0000000000號行動
電話手機壹支（含SIM 卡壹張）沒收，未扣案之販賣第二級毒品
所得新臺幣參仟元沒收，如全部或一部不能沒收時，以其財產抵
償之。應執行有期徒刑拾年捌月，扣案之第一級毒品海洛因參包
（合計驗餘淨重參點零零公克）、第二級毒品甲基安非他命壹包
（驗餘淨重零點肆肆零捌公克）均沒收銷燬，包裝上開海洛因之
外包裝袋參只、包裝上開甲基安非他命之外包裝袋壹只、電子磅
秤壹臺、殘渣袋柒只、分裝棒參支、分裝袋貳佰柒拾貳只、門號
0000000000號行動電話手機壹支（含SIM 卡壹張）均
沒收，未扣案之販賣第二級毒品所得新臺幣陸仟元沒收，如全部
或一部不能沒收時，以其財產抵償之。
    事  實
一、陳再長因：違反肅清煙毒條例案件，經本院以82年度訴字
    第2849號判決判處有期徒刑3 年2 月確定。違反麻醉藥品
    管理條例案件，經本院以83年度訴字第813 號判決判處有期
    徒刑5 年2 月及4 月，嗣經臺灣高等法院以84年度上訴字第
    231 號判決駁回上訴而確定；再因違反麻醉藥品管理條例案
    件，經本院以83年度訴字第1733號判決判處有期徒刑3 年4
    月確定；上揭2 案件並經本院裁定應執行有期徒刑8 年4 月
    確定，並與上揭案件之有期徒刑3 年2 月接續執行，於民
    國88年6 月17日假釋出監，假釋期間交付保護管束，復經撤
    銷假釋，入監執行6 年16日之殘刑後，於95年7 月31日縮刑
    期滿執行完畢。施用毒品案件，經本院以96年度毒聲字第
    1214號裁定送觀察、勒戒後，認有繼續施用毒品之傾向，經
    本院以96年度毒聲字第2855號裁定令入戒治處所施以強制戒
    治，於97年10月13日執行完畢釋放出所，並由臺灣板橋地方
    法院檢察署檢察官以97年度戒毒偵字第631 號為不起訴處分
    確定。施用毒品案件，經本院以98年度簡字第3923號判決
    判處有期徒刑6 月確定，於99年3 月20日因徒刑執行完畢出
    監（於本案構成累犯）。詎仍不知悔改，分別為下列犯行：
（一）陳再長分別基於施用第一級毒品海洛因、第二級毒品甲基
      安非他命之犯意，均於99年5 月13日晚間，在其位於桃園
      縣龜山鄉○○街32號1 樓之住處，以將海洛因摻入香菸吸
      食煙霧之方式，施用海洛因1 次，另以將甲基安非他命置
      入玻璃球內燒烤吸食煙霧之方式，施用甲基安非他命1 次
      。
（二）陳再長明知甲基安非他命係毒品危害防制條例第2 條第2
      項第2 款所列之第二級毒品，依法不得販賣，竟與邱志誠
      （所涉販賣第二級毒品案件，未據檢察官提起公訴）共同
      基於販賣第二級毒品之犯意聯絡，推由陳再長於99年4 月
      22 日 下午2 時7 分許，以其所使用之門號0000000000號
      行動電話，與簡長榮所使用之0000000000號行動電話聯絡
      販毒事宜後，於同日下午9 時10分許，陳再長、邱志誠共
      同駕車前往簡長榮位於桃園縣桃園市○○路88號3 樓住處
      樓下，以新臺幣（下同）3,000 元之價格，販賣甲基安非
      他命1 包（重量約1 公克）予簡長榮1 次。另陳再長基於
      販賣第二級毒品甲基安非他命之犯意，於同年5 月7 日凌
      晨0 時5 分許，以同一門號行動電話與簡長榮聯絡販毒事
      宜後，於同日凌晨0 時29分許，在同一地點，以3,000 元
      之價格，單獨販賣甲基安非他命1 包（重量約1 公克）予
      簡長榮1 次。嗣經警於99年5 月14日下午1 時許，在其位
      於桃園縣龜山鄉○○街32號1 樓住處為警執行搜索而查獲
      ，並扣得海洛因3 包（合計淨重3.02公克、驗餘淨重3.00
      公克）、甲基安非他命1 包（淨重0.4410公克、驗餘淨重
      0.4408公克）、電子磅秤1 臺、吸食器1 組、殘渣袋7 個
      、分裝棒3 支、分裝袋272 只、門號0000000000號行動電
      話1 支（含SIM 卡1 張），並經警徵得其同意採集尿液送
      驗結果，呈鴉片類及安非他命類陽性反應，始查悉上情。
二、案經臺北市政府警察局文山第二分局移送臺灣板橋地方法院
    檢察署檢察官偵查起訴。
    理  由
壹、證據能力部分：
    按被告以外之人於審判外之言詞或書面陳述，除法律有規定
    者外，不得作為證據，刑事訴訟法第159 條第1 項定有明文
    ；又被告以外之人於審判外之陳述，雖不符前4 條之規定，
    而經當事人於審判程序同意作為證據，法院審酌該言詞陳述
    或書面陳述作成時之情況，認為適當者，亦得為證據，同法
    第159 條之5 第1 項規定甚明。經查：本件被告、辯護人及
    檢察官於本院準備程序及審理時，對於本判決以下所引證據
    （含供述及非供述證據）之證據能力均表示不爭執（本院卷
    第85、121 頁），復未於言詞辯論終結前，對前開證據之證
    據能力提出異議，本院審酌上開證據作成之情況，亦無違法
    或不當之處，揆諸前揭規定，上開證據自均有證據能力無疑
    ，合先敘明。
貳、實體部分：
一、被告所涉施用第一、二級毒品罪部分：
    本件被告所涉施用第一級毒品海洛因、第二級毒品甲基安非
    他命之犯罪事實，業據被告於偵查及本院審理時坦承不諱，
    且經警採集被告尿液送請臺灣尖端先進生技醫藥股份有限公
    司，先以EIA 酵素免疫分析法初步檢驗，再以GC/MS 氣相層
    析質譜儀法確認檢驗，均呈鴉片類及安非他命類陽性反應之
    情，有該公司99年5 月21日濫用藥物檢驗報告、臺北市政府
    警察局偵辦毒品案件尿液檢體委驗單各1 紙在卷足參，復有
    被告所有而供其施用之海洛因3 包（合計淨重3.02公克、驗
    餘淨重3.00公克）、甲基安非他命1 包（淨重0.4410公克、
    驗餘淨重0.4408公克），及供其施用毒品使用之電子磅秤1
    臺、吸食器1 組、殘渣袋7 個、分裝棒3 支、分裝袋272 只
    扣案可佐，復有交通部民用航空局航空醫務中心99年5 月28
    日航藥鑑字第0993478 號毒品鑑定書、法務部調查局99年6
    月9 日調科壹字第09923012470 號濫用藥物實驗室鑑定書各
    1 紙在卷可參，足認被告上揭自白核與事實相符，應堪採信
    。再被告前因施用毒品案件，經本院以96年度毒聲字第1214
    號裁定送觀察、勒戒後，認有繼續施用毒品之傾向，經本院
    以96年度毒聲字第2855號裁定令入戒治處所施以強制戒治，
    於97年10月13日執行完畢釋放出所，並由臺灣板橋地方法院
    檢察署檢察官以97年度戒毒偵字第631 號為不起訴處分確定
    ，有臺灣高等法院被告前案紀錄表1 份附卷可參，其於觀察
    、勒戒及強制戒治執行完畢後，5 年內再犯本件施用第一、
    二級毒品罪，檢察官據以提起公訴，自屬合法。綜上，被告
    所涉施用第一、二級毒品犯行，事證明確，自應依法論科。
二、被告所涉販賣第二級毒品罪部分：
（一）訊據被告於審理中矢口否認涉有販賣第二級毒品犯行，辯
      稱：99年4 月22日那一次我有交付毒品甲基安非他命1 包
      予簡長榮，那是替他代購毒品，沒有賣給他，因為我去拿
      是3,000 元，給他也是3,000 元，而且之前我有和他一起
      去藥頭那邊拿過一次，他也知道我跟藥頭1 公克拿3,000
      元；99年5 月7 日那一次，我只有收錢，但我沒有東西可
      以賣，這次我沒有打算賣給他，我只是先拿錢來花，我之
      後也沒有交付毒品給簡長榮，也還沒有販入毒品云云。
（二）經查：
   1、被告所涉販賣第二級毒品犯行，業據證人簡長榮於偵查中
      證稱：（經提示99年4 月22日下午1 時51分11秒至同日晚
      間9 時10分22秒監聽譯文）這是我向陳再長說好要買安非
      他命，因為陳再長沒有車子，都是叫邱志誠或者是兩人一
      起送來給我，這次到最後是邱志誠及陳再長到我長春路住
      處樓下，是陳再長交付安非他命1 克給我，我把3,000 元
      交給他。（經提示99年5 月7 日凌晨零時5 分22秒至同日
      凌晨零時24分25秒監聽譯文）這是我用3,000 元向陳再長
      購買1 公克的安非他命，陳再長在我桃園市○○路住處樓
      下將安非他命交給我，我將錢交給陳再長本人等語（99年
      度偵字第14574 號卷第139 頁）；於本院審理中證稱：（
      經提示同上偵卷第55頁監聽譯文）99年4 月22日下午是因
      為我車子壞掉，沒有辦法過去，被告過來要拿安非他命給
      我，數量我記不清楚，安非他命當然要錢，我買了1,000
      元還是多少我不記得。99年5 月7 日凌晨我也是要跟被告
      拿安非他命，這次好像是1,000 元還是5,000 元，我不記
      得，這次我有拿到安非他命，是被告拿給我的，錢也有給
      他。有一次是被告只收我的錢，沒有交付毒品，但時間太
      久了，我記不清楚確切的時間等語（本院卷第122 頁正反
      面），觀諸上揭證人簡長榮於偵查、審理中所證述被告販
      賣毒品甲基安非他命之情節大致相符（至證人簡長榮於審
      理中雖就購買毒品之數量、金額表示不記得等語，然以本
      件自案發時起至證人簡長榮於審理中到庭作證止，已逾9
      個月之久，故其就毒品交易之數量、金額等細節縱有記憶
      不清之情形，亦與情理無違，再以證人簡長榮於偵查中作
      證之時間為99年5 月14日，距離其購毒之時間分為22日及
      7 日，應以偵查中之記憶較為鮮明，故應以上揭偵查中所
      稱交付毒品之數量、金額較符合事實。），復與被告之
      0000000000號行動電話與簡長榮之0000000000號行動電話
      通訊監察譯文1 份（同上偵卷第55、56頁）互核一致，並
      參以證人簡長榮與被告並無何項仇怨，業據證人簡長榮於
      審理中證述在卷（本院卷第124 頁反面），衡情信無捏造
      事實誣陷被告之理，應認其上揭證言堪予採信。
   2、被告雖以前詞置辯，惟按一般民眾普遍認知安非他命等麻
      醉藥品之非法交易，政府一向查禁森嚴，且重罰不寬貸，
      衡諸常情，倘非有利可圖，絕無平白甘冒被嚴查重罰高度
      風險之理，從而，舉凡其有償交易，除足反證其確另基於
      某種非圖利本意之關係外，通常尚難因無法查悉其販入價
      額作為是否高價賣出之比較，諉無營利之意思，阻販賣
      犯行之追訴（最高法院84年4 月18日84年度第3 次刑事庭
      會議決議意旨參照），經查：本件被告於偵查中自承涉有
      上揭2 次販賣毒品甲基安非他命予簡長榮之犯行（99年度
      毒偵字第4888號卷第21、22頁），從未表示係為簡長榮「
      代購」毒品，抑或僅收受販毒金額而未交付毒品等情節，
      而於審理中方以此置辯，因認其供述前後不一，其辯詞已
      非無疑。又參諸證人簡長榮上揭偵查、審理中之證言，均
      明確證稱係向被告購買毒品，且2 次均有取得重約1 公克
      之甲基安非他命，並未提及何項委託被告代購毒品、被告
      未賺取差價等情，並另證稱：我不知道被告賣給我的安非
      他命是向何人購買、買多少錢，也沒有跟被告一起去向他
      的上手拿過毒品等語（本院卷第124 頁反面），亦堪認被
      告所辯：簡長榮知道我幫他拿都沒有賺他錢，有跟他一起
      去跟藥頭拿過1 次毒品云云，尚屬無稽。另參照上揭被告
      之0000000000號行動電話與簡長榮之0000000000號行動電
      話通訊監察譯文，渠等於99年4 月22日之通話內容略以：
      「（以下就被告之門號0000000000號行動電話簡稱『A 』
      、簡長榮之門號0000000000號行動電話簡稱『B 』、邱志
      誠之門號0000000000號行動電話簡稱『C 』）B ：我車子
      沒電，沒辦法過去。A ：喔。B ：你可以過來嗎。」、「
      A ：簡仔，我叫阿誠送過去。B ：抱歉啦，我車子沒電，
      我在家。A ：好。」、「B ：阿強，我馬上過去。A ：要
      快一點，我老婆快回來了。B ：你老婆什麼時候回來？A
      ：7 點。」、「B ：我志明阿。C ：你過來店裡好不好？
      B ：我現在沒有車喔，晚一點我有車了，要過去店裡再打
      電話給你。」、「C ：我現在在大有路，在5 分鐘就到了
      。你說要去哪裡啊？B ：家裡。我到樓下就好了。」、「
      C ：我到了。B ：我在樓下。」；於99年5 月7 日之通話
      內容略以：「A ：我現在馬上過去。B ：我跟你講，我要
      我那一種的，我的部分。A ：你的部分要多少？B ：一樣
      啦。」、「A ：我在路上，馬上到。」、「B ：你多久會
      到啊？A ：我現在在三民路了阿，馬上到中正路了。」、
      「A ：我現在在夢蝶這條進來的力行路這邊。B ：直走第
      二條巷子右轉。A ：我現在在力行路一個SEVEN 這邊。」
      ，足見本件被告與簡長榮之毒品交易模式，均係雙方以電
      話聯絡後，由被告或邱志誠持甲基安非他命前往簡長榮之
      住處樓下（本件起訴書所載犯罪事實，雖未指明被告有與
      邱志誠共犯販賣第二級毒品甲基安非他命犯嫌，然參諸上
      揭通訊監察譯文中關於邱志誠之通話內容，及證人簡長榮
      上揭偵查中之證述，應認被告就於99年4 月22日所為之販
      賣第二級毒品犯行與邱志誠係屬共犯一節，堪以認定。）
      ，並於交付所欲販賣之甲基安非他命之同時，向簡長榮收
      取販賣毒品之款項，並非雙方共同集資後，推由被告前往
      購買毒品後再行朋分，而參以政府對毒品之查禁森嚴，刑
      罰甚重，衡情倘非有利可圖，絕無平白甘冒被嚴查重罰之
      高度風險，而攜帶毒品前往交付簡長榮之理，況以本件被
      告與簡長榮並非至親，茍無利得，絕無甘冒重典，以原價
      買賣甲基安非他命之理，是被告販入毒品之價格必較售出
      之價格低廉，而有從中賺取買賣差價牟利之意圖及事實，
      應堪認定。再就被告所辯於99年5 月7 日並未交付甲基安
      非他命予簡長榮部分，查被告於99年5 月14日為警查獲時
      仍扣得甲基安非他命1 包，有該甲基安非他命1 包（淨重
      0.4410公克、驗餘淨重0.4408公克）扣案可稽，核與被告
      所辯稱「我沒有東西可以賣，我之後也沒有交付毒品給簡
      長榮，也還沒有販入毒品。」云云不符，況以一般施用毒
      品者於毒癮發作時，若未能即時施用毒品，其身心均將承
      受莫大之痛苦，是以簡長榮既向被告購買甲基安非他命，
      並由被告特意駕車至簡長榮住處樓下為交易，簡長榮又豈
      有於未取得甲基安非他命之情況下，甘願交付購買毒品之
      價金之理。綜上，本件被告上揭辯詞，顯係事後卸責之詞
      ，要難採信。
   3、綜上所陳，本件被告所涉販賣第二級毒品罪部分，罪證明
      確，被告犯行洵堪認定，應依法論科。
三、論罪科刑部分：
（一）核被告所為如事實欄一、（一）所示部分之犯行，係犯毒
      品危害防制條例第10條第1 項施用第一級毒品罪、同條第
      2 項施用第二級毒品罪，所為如事實欄所示一、（二）之
      2 次犯行，均係犯毒品危害防制條例第4 條第2 項之販賣
      第二級毒品罪。被告就事實欄一、（二）所示於99年4 月
      22日所為販賣之第二級毒品犯行，與邱志誠有犯意聯絡、
      行為分擔，應論以共同正犯。被告施用第一、二級毒品及
      販賣第二級毒品前後，分別持有第一級毒品海洛因、第二
      級毒品甲基安非他命之低度行為，皆為施用第一、二級毒
      品及販賣第二級毒品之高度行為所吸收，均不另論罪。被
      告所為分別施用第一、二級毒品各1 次及販賣第二級毒品
      2 次犯行，犯意各別，行為互異，均應分論併罰。又被告
      有如事實欄所示之犯罪科刑及執行情形，有臺灣高等法院
      被告前案紀錄表在卷可佐，其於受有期徒刑執行完畢後5
      年內，故意再犯本件有期徒刑以上之4 罪，均為累犯，應
      依刑法第47條第1 項之規定加重其刑，惟就販賣第二級毒
      品罪部分，因無期徒刑依法不得加重，僅就法定本刑有期
      徒刑及併科罰金部分加重其刑。爰審酌被告前因施用毒品
      ，獲得不起訴處分之寬典，並經法院判處罪刑確定，有臺
      灣高等法院被告前案紀錄表在卷可參，仍無法戒絕毒癮，
      再次漠視法令禁制而犯施用第一、二級毒品罪，且其自身
      既染有毒品之惡習，本應深知毒品危害身心健康甚鉅，竟
      為謀一己私利，販售第二級毒品甲基安非他命以營利，對
      於國民健康及社會秩序已生危害，併慮其販售毒品之次數
      、數量、所得利益，及其智識程度、犯罪動機、目的、手
      段、就施用毒品部分坦承犯行，惟就販賣毒品部分則矢口
      否認犯行等一切情狀，分別量處如主文所示之刑，並合併
      定其應執行刑，以示懲儆。
（二）沒收部分：
   1、扣案之海洛因3 包（合計淨重3.02公克、驗餘淨重3.00公
      克）、甲基安非他命1 包（淨重0.4410公克、驗餘淨重
      0.4408公克）係查獲之第一、二級毒品，除檢驗用罄部分
      外，不問是否屬於被告所有，應依毒品危害防制條例第18
      條第1 項前段之規定，沒收銷燬之。包裝上開海洛因、甲
      基安非他命之外包裝袋4 只（並非不可與毒品分離，係用
      於包裹毒品，防止其裸露、潮濕，便於攜帶施用），電子
      磅秤1 臺、吸食器1 組、殘渣袋7 個、分裝棒3 支、分裝
      袋272 只，均係被告所有而供其持有、施用第一、二級毒
      品所用之物，業據被告於審理中供明在卷（本院卷第126
      頁），應依刑法第38條第1 項第2 款之規定沒收之。至上
      揭殘渣袋7 個，雖經被告自承係吸食海洛因所使用，然並
      無積極事證足以證明該殘渣袋內仍有海洛因之殘留，爰不
      就該殘渣袋內所殘留之海洛因另為沒收銷燬之諭知，併予
      敘明。
   2、按毒品危害防制條例第19條第1 項規定，係採義務沒收主
      義，故販賣毒品所得之金錢，如能認定確係販賣毒品所得
      之款項，均應宣告沒收，不以當場搜獲扣押者為限，但因
      其並無「不問屬於犯人與否，沒收之。」之特別規定，仍
      以沒收物屬於犯人所有者為限，始得依該規定予以沒收。
      而上開規定所稱「追徵其價額」者，必限於所沒收之物為
      金錢以外之其他財物而無法沒收時，始應追徵其價額，使
      其繳納與原物相當之價額。如所得財物為金錢而無法沒收
      時，應以其財產抵償之，而不發生追徵價額之問題（最高
      法院93年度臺上字第1218號、第2670號、第2743號號判決
      要旨可資參照）。依此，被告販賣第二級毒品予簡長榮所
      得之6,000 元，雖未扣案，仍應依毒品危害防制條例第19
      條第1 項之規定宣告沒收，如全部或一部不能沒收時，以
      其財產抵償之。又扣案之門號0000000000號行動電話1 支
      （含SIM 卡1 張），係被告所有且供作販賣第二級毒品聯
      絡使用，有該行動電話通訊監察譯文（同上偵卷第55、56
      頁）附卷可稽，亦應依毒品危害防制條例第19條第1 項之
      規定宣告沒收。
據上論斷，應依刑事訴訟法第299 條第1 項前段，毒品危害防制
條例第4 條第2 項、第10條第1 項、第2 項、第18條第1 項前段
、第19條第1 項，刑法第11條前段、第28條、第47條第1 項、第
51條第5 款、第38條第1 項第2 款，判決如主文。
本案經檢察官李美金到庭執行職務。
中    華    民    國   100    年    3     月    25    日
                 刑事第十二庭  審判長法  官  王士珮
                                     法  官  楊明佳
                                     法  官  張誌洋
以上正本證明與原本無異。
如不服本判決應於收受判決後10日內向本院提出上訴書狀，並
應敘述具體理由。其未敘述上訴理由者，應於上訴期間屆滿後
20日內向本院補提理由書（均須按他造當事人之人數附繕本）
「切勿逕送上級法院」。
                                     書記官  張桐嘉
中    華    民    國   100    年    3     月    25    日
附錄本案論罪科刑法條全文：
毒品危害防制條例第4條
製造、運輸、販賣第一級毒品者，處死刑或無期徒刑；處無期徒
刑者，得併科新臺幣 2 千萬元以下罰金。
製造、運輸、販賣第二級毒品者，處無期徒刑或 7 年以上有期
徒刑，得併科新臺幣 1 千萬元以下罰金。
製造、運輸、販賣第三級毒品者，處 5 年以上有期徒刑，得併
科新臺幣 7 百萬元以下罰金。
製造、運輸、販賣第四級毒品者，處 3 年以上 10 年以下有期
徒刑，得併科新臺幣 3 百萬元以下罰金。
製造、運輸、販賣專供製造或施用毒品之器具者，處 1 年以上
7 年以下有期徒刑，得併科新臺幣 1 百萬元以下罰金。
前五項之未遂犯罰之。
毒品危害防制條例第10條
施用第一級毒品者，處 6 月以上 5 年以下有期徒刑。
施用第二級毒品者，處 3 年以下有期徒刑。